臺灣高等法院民事判決　　　　　九十五年度重上字第四三○號
上　 訴　 人　丁○○
訴 訟 代理人　楊俊雄律師
上　 訴　 人　甲○○
兼訴訟代理人　乙○○
前列當事人間請求返還租賃物事件，兩造均對於中華民國九十五
年六月三十日臺灣臺北地方法院九十四年度訴字第五九九一號第
一審判決提起上訴，上訴人丁○○並為起訴聲明之減縮，本院於
九十六年一月九日言詞辯論終結，判決如下：
    主    文
兩造上訴均駁回。
第二審訴訟費用由兩造各自負擔。
原判決第一項減縮為甲○○應自坐落之台北市○○區○○段00
00－0000地號土地上建物門牌號碼台北市○○街六巷二號
一樓房屋內如附圖所示編號Ｃ，面積十六點七一平方公尺遷出，
並返還予丁○○。
    事實及理由
一、按訴之變更或追加，非經他造同意，不得為之，但擴張、減
    縮應受判決事項之聲明者，不在此限，民事訴訟法第四百四
    十六條第一項、第二百五十五條第一項第三款分別定有明文
    。查上訴人丁○○於原審係先位聲明請求：「被告甲○○應
    自坐落之台北市○○區○○段0000－0000地號土地
    及其地上建物即門牌號碼：台北市○○街六巷二號一樓房屋
    內如松山地政事務所複丈圖所示之Ａ點使用面積十二點○三
    平方公尺（店面）、Ｂ點使用面積九點七五平方公尺（雨棚
    ）、Ｃ點使用面積十六點七一平方公尺（和室）、Ｄ點使用
    面積二十二點五七平方公尺（店面及廁所）遷出，並返還原
    告」，有民國九十四年四月二十四日民事補正狀在卷可稽（
    見原審卷第二宗第十一及十二頁），於九十六年一月九日本
    院言詞辯論期日，不變更訴訟標的，就先位聲明如附圖所示
    編號Ｃ部分減縮為「甲○○應就坐落台北市○○區○○段0
    000－0000地號土地上建物門牌台北市○○街六巷二
    號一樓房屋內如附圖所示編號Ｃ，面積十六點七一平方公尺
    遷出，將房屋返還原告」；又丁○○提起本件上訴時係聲明
    ：「一原審判決不利於上訴人之部分廢棄。二前項廢棄部分
    ，請求判決被上訴人甲○○應自坐落台北市○○區○○段0
    000－0000地號土地及其地上建物即如附圖所示之編
    號Ａ，面積十二點○三平方公尺、如附圖所示之Ｂ，面積九
    點七五平方公尺、如附圖所示之Ｄ，面積二十二點五七平方
    公尺遷出並拆除，並返還上開土地給上訴人及其他共有人」
    ，嗣於九十五年十月三十日將上訴聲明第二項減縮為：「前
    項廢棄部分，請求判決被上訴人甲○○應自坐落台北市○○
    區○○段0000－0000地號土地及其地上建物即如附
    圖所示之編號Ａ，面積十二點○三平方公尺、如附圖所示之
    Ｂ，面積九點七五平方公尺、如附圖所示之Ｄ，面積二十二
    點五七平方公尺遷出並返還給上訴人」，復於九十六年一月
    六日將之擴張為：「前項廢棄部分，請求判決被上訴人甲○
    ○應自坐落台北市○○區○○段0000－0000地號土
    地及其地上建物即如附圖所示之編號Ａ，面積十二點○三平
    方公尺、如附圖所示之Ｂ，面積九點七五平方公尺、如附圖
    所示之Ｄ，面積二十二點五七平方公尺遷出，並返還上開土
    地給上訴人及其他共有人」，核屬應受判決事項聲明之減縮
    或擴張，依上開法條之規定，自應准許。
二、上訴人丁○○主張：其與上訴人甲○○就其所有台北市○○
    區○○街六巷二號一樓房屋（下稱系爭房屋）訂有房屋租賃
    契約（下稱系爭契約），期限自八十八年十月二十五日至九
    十三年十月二十四日止計五年，並經法院予以公證，依系爭
    契約第四條第三款、第五款明定「3.乙方（即甲○○）於租
    賃期滿應即將房屋遷讓交還，不得向甲方（即丁○○）請求
    遷移費或任何費用。‧‧‧5.房屋有改裝設施之必要，乙方
    取得甲方之同意後得自行裝設，但不得損害原有建築，乙方
    於交還房屋時，按當時狀況交還，甲、乙雙方不得要求任何
    補貼」，系爭契約已於九十三年十月二十五日因租賃期限屆
    滿而消滅，依上開約定，甲○○應自如附圖所示編號Ａ、Ｂ
    、Ｃ、Ｄ部分遷出且返還予丁○○，惟經丁○○本於公證契
    約聲請強制執行，甲○○竟主張如附圖所示編號Ａ、Ｂ、Ｃ
    、Ｄ部分非屬逕行強制執行範圍，而如附圖所示編號Ａ、Ｂ
    、Ｃ、Ｄ部分為甲○○所加蓋，並屬於整個附合租賃物而聲
    明異議，爰依民法第四百五十條第一項、第四百五十六條前
    段、民法第七百六十七條之規定及系爭契約第四條第三款、
    第五款之約定，先位聲明請求甲○○應自坐落之台北市○○
    區○○段○○七七之○○○九地號土地（下稱系爭土地）及
    其地上建物即系爭房屋內如附圖所示之Ａ部分面積十二點○
    三平方公尺（店面）、Ｂ部分面積九點七五平方公尺（雨棚
    ）、Ｃ部分面積十六點七一平方公尺（和室）、Ｄ部分面積
    二十二點五七平方公尺（店面及廁所）遷出，並返還給丁○
    ○。又系爭土地係屬丁○○及其他共有人分別共有，惟甲○
    ○及乙○○未經丁○○及其他共有人之同意，無權占有系爭
    土地興建如附圖所示Ａ、Ｂ、Ｃ、Ｄ部分之建物，爰依民法
    第八百二十一條及第七百六十七條之規定，備位聲明請求甲
    ○○與乙○○應自系爭土地及系爭房屋內如附圖所示之Ａ部
    分面積十二點○三平方公尺（店面）、Ｂ部分面積九點七五
    平方公尺（雨棚）、Ｃ部分面積十六點七一平方公尺（和室
    ）、Ｄ部分面積二十二點五七平方公尺（店面及廁所）遷出
    並拆除，並返還土地給丁○○及其他共有人。台北市稅捐稽
    徵處松山分處九十五年九月二十五日北市稽松山乙字第○九
    五六一二一○七○○號函雖檢附房屋稅籍證明書乙份，惟依
    其說明二載明：「前開稅籍資料，係依房屋稅籍紀錄表之記
    載予以證明房屋稅課徵情形，不得據以作為產權之證明」，
    因此乙○○並不能執之證明所有權存在，況丁○○亦有就增
    建部分繳交房屋稅等情（原審判命甲○○應自系爭土地及其
    地上建物即系爭房屋內如附圖所示之編號Ｃ，面積十六點七
    一平方公尺遷出，並返還上開土地給丁○○及其他共有人；
    乙○○應自系爭土地及其地上建物即如附圖所示之編號Ａ，
    面積十二點○三平方公尺、如附圖所示之Ｂ，面積九點七五
    平方公尺、如附圖所示之Ｄ，面積二二點五七平方公尺遷出
    並拆除，並返還上開土地給丁○○及其他共有人，而駁回丁
    ○○其餘之訴，丁○○、甲○○分別就不利部分提起上訴，
    乙○○則僅就如附圖所示編號Ａ部分提起上訴，丁○○並為
    起訴聲明之減縮，逾此範圍不在本院審理範圍）。並上訴聲
    明：(一)原判決不利於丁○○部分廢棄。(二)前項廢棄部分，甲
    ○○應自坐落台北市○○區○○段○○七七之○○○九地號
    土地及其地上建物即如附圖所示之編號Ａ，面積十二點○三
    平方公尺、如附圖所示之Ｂ，面積九點七五平方公尺、如附
    圖所示之Ｄ，面積二十二點五七平方公尺遷出，並返還上開
    土地給丁○○及其他共有人。(三)丁○○願提供擔保，請准宣
    告假執行。答辯聲明：上訴駁回。
三、上訴人甲○○、乙○○則以：甲○○向丁○○所承租之系爭
    房屋，業經法院強制執行點交予丁○○，甲○○已非系爭房
    屋及系爭土地之占有人，況系爭契約所載明之租賃標的物為
    「台北市○○街六巷二號一樓」房屋，如附圖所示Ａ、Ｂ、
    Ｄ部分不屬於租賃標的之一部分。甲○○與丁○○於八十八
    年十月十六日簽訂系爭契約時，系爭房屋周圍已無空地，複
    丈成果圖Ａ、Ｂ、Ｄ部分非甲○○所搭建，甲○○亦非所有
    權人、直接或間接占有人，故甲○○非適格之當事人。如附
    圖所示Ａ、Ｂ、Ｃ、Ｄ部分係乙○○所搭建，由乙○○繳納
    稅款，財政部台北市國稅局財產歸屬資料清單亦自七十八年
    七月時起將之列為乙○○所有，乙○○所搭建之建物使坐落
    之系爭土地價值大幅增加，丁○○為一己之私利，罔顧他共
    有人之共同利益，意圖以訴訟手段達成侵奪建物之目的，顯
    有違民法第一百四十八條第一項後段之規定。乙○○自六十
    八年至九十三年十月間承租系爭房屋時，亦將使用基地之租
    金併入其中，當租約於九十三年十月間終止後，丁○○仍繼
    續每月收取乙○○出租部分之租金款項，迄未中斷，足證乙
    ○○已履行基地承租人之義務等語置辯。並上訴聲明：(一)甲
    ○○部分(1)原審判決第一項關於甲○○應自坐落之台北市○
    ○區○○段0000－0000地號土地及其地上建物即門
    牌號碼台北市○○街六巷二號一樓房屋內如附圖所示之編號
    Ｃ，面積十六點七一平方公尺遷出，並返還上開土地給丁○
    ○及其他共有人部分廢棄。(2)上揭編號Ｃ部分，丁○○在第
    一審之訴及假執行之聲請駁回。(二)乙○○部分：(1)原審判決
    第二項關於乙○○應自坐落之台北市○○區○○段0000
    －0000地號土地及其地上建物即門牌號碼台北市○○街
    六巷二號一樓房屋內如附圖所示之編號Ａ，面積十二點○三
    平方公尺遷出，並返還上開土地給丁○○及其他共有人部分
    廢棄。(2)上揭編號Ａ部分，丁○○在第一審之訴及假執行之
    聲請駁回。並均答辯聲明：上訴駁回。
四、丁○○與甲○○就坐落台北市○○區○○段○○七七之○○
    ○九地號土地、門牌號碼為台北市○○區○○街六巷二號一
    樓房屋訂定房屋租賃契約，租賃期限為八十八年十月二十五
    日起，至九十三年十月二十四日止，業經台灣台北地方法院
    公證處公證，有公證書暨房屋租賃契約、台北市土地登記第
    二類謄本、台北市建物登記第二類謄本等影本在卷可稽（見
    原審卷第一宗第八至十四頁），復為兩造所不爭執，自堪信
    為真實。
五、先位之訴：
    丁○○主張系爭契約因租賃期限屆滿而消滅，依系爭契約第
    四條第三款、第五款之約定，甲○○應自如附圖所示Ａ、Ｂ
    、Ｃ、Ｄ部分遷出且返還予丁○○，惟經丁○○本於公證契
    約聲請強制執行，甲○○竟聲明異議謂如附圖所示Ａ、Ｂ、
    Ｃ、Ｄ部分非屬逕行強制執行範圍，而如附圖所示Ａ、Ｂ、
    Ｃ、Ｄ部分為甲○○所加蓋，並屬於整個附合租賃物，爰依
    民法第四百五十條第一項、第四百五十六條前段、民法第七
    百六十七條之規定及系爭契約第四條第三款、第五款之約定
    ，請求甲○○應就坐落系爭土地上之系爭房屋內如附圖所示
    編號Ｃ部分，面積十六點七一平方公尺遷出，將房屋返還丁
    ○○；及甲○○應自坐落之系爭土地及其地上建物即如附圖
    所示之編號Ａ部分面積十二點○三平方公尺、Ｂ部分面積九
    點七五平方公尺、Ｄ部分面積二十二點五七平方公尺遷出，
    並返還上開土地給丁○○及其他共有人等情。甲○○則以前
    詞置辯。經查：
  (一)如附圖所示編號Ｃ部分：
    (1)按動產因附合而為不動產之重要成分者，不動產所有人取
      得動產所有權，民法第八百十一條有明文規定，故主建物
      附加之增建物如無獨立出入口，不能為獨立使用者，應屬
      主建物之附屬物而為主建物之一部分（最高法院九十二年
      度台抗字第三三八號裁定意旨參照）。查如附圖所示編號
      Ｃ部分須從新中街六巷進入，為一和室，與如附圖所示Ｄ
      部分只隔一木板牆，若沒有從如附圖所示Ｂ部分或門口出
      入則無法出入，有勘驗程序筆錄、照片在卷可稽（見本院
      卷第六八頁背面、原審卷第一宗第一二一至一二三頁），
      足徵如附圖所示編號Ｃ部分與系爭房屋在使用上結合而成
      為一體，無從與系爭房屋分離而單獨使用，自不具使用上
      獨立性，僅增加系爭房屋之使用價值，乃為系爭房屋之附
      屬建物，揆諸上開說明，堪認如附圖所示編號Ｃ部分為系
      爭房屋所有權範圍所及，而為丁○○所有，丁○○主張如
      附圖所示C部分屬於整個附合租賃物等語，洵可採取。
    (2)依系爭契約第四條第三款係約定：「乙方（即甲○○）於
      租賃期滿應即將房屋遷讓交還，不得向甲方（即丁○○）
      請求遷移費或任何費用」、第五款則約定：「房屋有改裝
      設施之必要，乙方取得甲方之同意後得自行裝設，但不得
      損害原有建築，乙方於交還房屋時，按當時狀況交還，甲
      、乙雙方不得要求任何補貼」，如附圖所示編號Ｃ部分為
      系爭房屋之一部分，業經認定如前，而系爭房屋之租賃期
      限乃自八十八年十月二十五日起至九十三年十月二十四日
      止計五年，惟如附圖所示編號Ｃ部分迄至九十四年十二月
      二十日原審為現場勘驗時仍堆置有雜物，有照片為憑（見
      原審卷第一宗第一二一頁），足徵甲○○就該部分並未依
      約履行遷讓交還丁○○之責任，甲○○徒辯稱其非直接或
      間接占有人云云，自無足取。是丁○○依上開約定請求甲
      ○○返還如附圖所示編號Ｃ部分，即屬有據。
  (二)如附圖所示編號Ａ、Ｂ、Ｄ部分：
    (1)查如附圖所示編號Ａ部分為花店、編號Ｂ部分為其雨棚，
      花店懸掛有「乙○○花卉禮品禮儀公司」之招牌，如附圖
      所示編號Ｄ部分從西到東依序為高記滷味、廚房、廁所，
      高記滷味旁據乙○○稱出租給鹿港小吃店，廚房及廁所目
      前為鹿港小吃店使用中，高記滷味則由乙○○堆放雜物，
      外面是鐵門，有勘驗程序筆錄、照片在卷可稽（見本院卷
      第六八頁背面、原審卷第一宗第一二四至一二七頁），觀
      諸如附圖所示編號Ａ、Ｄ部分有對外獨立出入口、編號Ｂ
      部分則為花店之雨棚，均具有一定之經濟效用，並非系爭
      房屋之附屬建物，不為系爭房屋所有權所及，即不包括於
      系爭契約所約定之使用範圍，丁○○主張如附圖所示編號
      Ａ、Ｂ、Ｄ部分既為簽訂租約後所加蓋，即應與系爭房屋
      之所有權附合，所以加蓋部分屬於系爭房屋所有權之一部
      分云云，非可採取。
    (2)丁○○主張如附圖所示編號Ａ、Ｂ、Ｄ部分為其所有云云
      ，並提出房屋稅繳款書、授權書等影本為證（見原審卷第
      二宗第二五頁、第八一頁）。惟據該房屋稅繳款書固註記
      有「前後加蓋部分補繳」之字樣，仍無從判斷課稅標的之
      範圍，尚難逕認係指如附圖所示編號Ａ、Ｂ、Ｄ部分。又
      丁○○所提授權書僅記載：「本人甲○○、乙○○夫婦（
      甲方）已與戊○○（乙方）協議取得共識，願授權於王冬
      平（小王記）、王榮華（阿鴻）、蔡碧鑾（活力）、李介
      壽（唯康）、韋羽翔（樂透）、曾鳳美（一家親）、馬郁
      （北京）、丁紹承（鹿港）等八位（以上均簡稱丙方），
      限於中華民國九十三年十月底前將所承租房屋（位於台北
      市○○街六巷二號一樓）租金，於每月三十日按比例（如
      附表）提撥部分租金共壹拾萬元整繳予丁紹承彙總轉交予
      戊○○（乙方），其餘房屋租金按甲、丙（計有八人）雙
      方所簽訂的契約，依照附表所示日期，按月給付予甲方，
      恐口說無憑，特立此約，並經甲、乙、丙三方簽章同意」
      等語，乃關於當事人間收繳租金之協議，並無從執此認定
      如附圖所示編號Ａ、Ｂ、Ｄ部分所有權之歸屬，是丁○○
      此部分之主張，即不可採。
    (3)丁○○復主張原法院檢察署檢察官九十五年度偵字第九二
      八八號不起訴處分書記載：「被告戊○○固未否認上開鐵
      皮屋係由告訴人謝玉滿所搭建事後也有同意她出租一節；
      惟觀之被告戊○○與甲○○於年１０月日所簽訂並經臺
      灣臺北地方法院公證之租賃契約第４條第５點中載有：『
      房屋有改裝設施之必要，乙方（即甲○○）取得甲方（即
      被告戊○○）之同意後，得自行裝設，但不得損害原有建
      築，乙方於交還房屋時，按當時狀況交還甲方，不得要求
      任何補貼』等文字，且係將原載之『回復原狀』四字刪除
      後，另以手寫方式填載上開文字，足徵雙方契約之真意係
      以租賃契約終止時房屋之現狀返還，而非以出租房屋時之
      現況做為返還之情形，是被告戊○○於租賃契約租期屆滿
      後，對於告訴人承租房屋後所搭建之鐵皮屋，確有契約上
      之權利，故其在與甲○○租賃關係終止後，本於所有權人
      之地位，與被告王冬平等八人另行簽定租賃契約之行為，
      尚難認其有竊佔之不法所有意圖」等語，足認如附圖所示
      編號Ａ、Ｂ、Ｄ部分為丁○○所有云云，並提出不起訴處
      分書影本為證（見原審卷第二宗第一○五至一○八頁）。
      惟該不起訴處分書所據以認定之原因事實乃為訴外人戊○
      ○與甲○○於七十九年十月三十日所簽訂並經原法院公證
      處公證之租賃契約，與本件係因系爭契約所生爭議尚有不
      同，即無從為有利於丁○○之認定。
    (4)查系爭契約第四條第三款固約定：「乙方（即甲○○）於
      租賃期滿應即將房屋遷讓交還，不得向甲方（即丁○○）
      請求遷移費或任何費用」、第五款約定：「房屋有改裝設
      施之必要，乙方取得甲方之同意後得自行裝設，但不得損
      害原有建築，乙方於交還房屋時，按當時狀況交還，甲、
      乙雙方不得要求任何補貼」，惟如附圖所示編號Ａ、Ｂ、
      Ｄ部分非系爭房屋所有權所及，即不包括於系爭契約所約
      定之使用範圍，已如前述，而丁○○就系爭土地僅擁有應
      有部分四分之一，是丁○○依系爭契約第四條第三款及第
      五款之約定，請求甲○○應自坐落之系爭土地及其地上建
      物即如附圖所示之編號Ａ部分面積十二點○三平方公尺、
      Ｂ部分面積九點七五平方公尺、Ｄ部分面積二十二點五七
      平方公尺遷出，並返還上開土地給丁○○及其他共有人云
      云，洵屬無據。
    (5)按所有人對於無權占有或侵奪其所有物者，得請求返還之
      ，民法第七百六十七條前段定有明文。查如附圖所示編號
      Ａ、Ｂ、Ｄ部分非屬丁○○所有，業經認定如前，則丁○
      ○主張其為如附圖所示編號Ａ、Ｂ、Ｄ部分之所有權人，
      而依上開規定請求甲○○應自坐落之系爭土地及其地上建
      物即如附圖所示之編號Ａ部分面積十二點○三平方公尺、
      Ｂ部分面積九點七五平方公尺、Ｄ部分面積二十二點五七
      平方公尺遷出，並返還上開土地給丁○○及其他共有人云
      云，即非有據。
六、備位之訴：
    丁○○主張系爭土地係屬丁○○及其他共有人分別共有，惟
    甲○○及乙○○未經丁○○及其他共有人之同意，無權占有
    系爭土地興建如附圖所示編號Ａ、Ｂ、Ｃ、Ｄ部分之建物，
    爰依民法第八百二十一條及第七百六十七條之規定，請求甲
    ○○與乙○○應自系爭土地及系爭房屋內如附圖所示之Ａ部
    分面積十二點○三平方公尺（店面）、Ｂ部分面積九點七五
    平方公尺（雨棚）、Ｄ部分面積二十二點五七平方公尺（店
    面及廁所）遷出並拆除，並返還土地給丁○○及其他共有人
    等情。甲○○及乙○○則以前詞置辯。經查：
  (一)據甲○○及乙○○所提台北市稅捐稽徵處松山分處九十五年
    九月二十五日北市稽松山乙字第○九五六一二一○七○○號
    函記載：「主旨：本市○○街６號房屋，依本分處房屋稅籍
    紀錄表記載，納稅義務人為乙○○君名義：自年７月起課
    ，折舊年數年；自93年７月起課，折舊年數２年，總層數
    為１層，課稅面積分別為156、40平方公尺，該建物於初次
    設籍後，尚未發現經切結修改稅籍資料情事，請查照。說明
    ：‧‧‧二前開稅籍資料，係依房屋稅籍紀錄表之記載予以
    證明房屋稅課徵情形，不得據以作為產權之證明」等語，有
    該函文及所檢附之台北市稅捐稽徵處房屋稅籍證明書等影本
    附卷可稽（見本院卷第六○及六一頁），又經證人丙○○於
    本院到庭證稱：「我有幫忙蓋鐵架鐵門，是花店的老闆娘找
    我去做的，我不知道花店的房子是誰租的，採光罩我一直做
    一直被拆，都是花店老闆娘找我去做的，電動鐵捲門和鐵架
    、烤漆板都是我做的，都是從原房屋牆壁釘出來，價錢我不
    記得了」等語（見本院卷第九六頁背面），參以如附圖所示
    編號Ａ部分為花店、編號Ｂ部分為其雨棚，花店懸掛有「乙
    ○○花卉禮品禮儀公司」之招牌，乙○○復於本院至現場勘
    驗時陳稱如附圖所示編號Ｄ部分由其出租他人及堆放雜物，
    堪認如附圖所示編號Ａ、Ｂ、Ｄ部分為乙○○所占有。證人
    戊○○雖證稱：「六十八年甲○○向我租房子，七十五年要
    再簽約時發現房子有加蓋，甲○○說開花店需要遮雨棚，拜
    託我說將來會恢復原狀還給我，七十七年、七十九年發現對
    方有隔間，我才到法院公證若不租了要按現狀返還」等語（
    見本院卷第九十六頁背面），惟僅係就其與甲○○之簽約過
    程為陳述，尚難逕認如附圖所示編號Ａ、Ｂ、Ｄ部分為甲○
    ○所建造且占有，是丁○○主張甲○○無權占有系爭土地，
    而請求甲○○應自系爭土地及系爭房屋內如附圖所示之Ａ部
    分面積十二點○三平方公尺（店面）、Ｂ部分面積九點七五
    平方公尺（雨棚）、Ｄ部分面積二十二點五七平方公尺（店
    面及廁所）遷出並拆除，並返還土地給丁○○及其他共有人
    云云，自無足取。
  (二)按所有人對於無權占有或侵奪其所有物者，得請求返還之，
    民法第七百六十七條定有明文。又各共有人對於第三人，得
    就共有物之全部為本於所有權之請求，但回復共有物之請求
    ，僅得為共有人全體之利益為之，同法第八百二十一條亦有
    明文。次按以無權占有為原因，請求返還所有物之訴，被告
    對原告就其物有所有權存在之事實無爭執，而僅以非無權占
    有為抗辯者，原告於被告無權占有之事實，無舉證責任，被
    告應就其取得占有，係有正當權源之事實證明之；如不能證
    明，則應認原告之請求為有理由（最高法院七十二年度台上
    字第一五五二號判決意旨參照）。查系爭土地現為丁○○與
    訴外人柏自學、游黃玉墀、葉林盆所共有，有台北市土地登
    記第二類謄本影本足憑（見原審卷第一宗第一○及一一頁）
    ，為乙○○所不爭執，惟辯稱其占有系爭土地係經過所有權
    人同意云云，並提出自願書、同意書、收據、支票、授權書
    、授權同意書、切結書等影本為證（見原審卷第一宗第二八
    一及二八二頁、第二宗第三七至四六頁、第九○至九一之一
    頁、第一一一及一一二頁），審諸該自願書係訴外人柏自學
    於八十七年十二月二十一日所出具；同意書係訴外人柏自學
    、李粹華於七十七年三月十二日所出具；收據分別係訴外人
    劉治松於七十八年四月七日及同月十七日、訴外人李粹華於
    七十九年四月二十九日、訴外人柏自學於七十八年四月十七
    日及七十九年三月二十四日所出具；乙○○所簽發發票日為
    八十四年六月二十五日之支票受款人為訴外人柏自學、發票
    日為七十七年四月十二日之支票受款人分別為訴外人李粹華
    及柏自學；授權書則為甲○○、乙○○及訴外人戊○○與八
    位承租人所為就租金收付方式之協議，而其有效期限乃至九
    十三年十月二十三日止；授權同意書及切結書則為訴外人高
    淑敏所出具，尚難逕認乙○○取得占有係有正當權源，乙○
    ○復未能另行舉證以實其說，依上開說明，即應認乙○○為
    無權占有，則丁○○主張乙○○應自系爭土地及系爭房屋內
    如附圖所示之Ａ部分面積十二點○三平方公尺（店面）遷出
    並拆除，並返還土地給丁○○及其他共有人，自屬有據。
七、綜上所述，丁○○先位之訴依系爭契約第四條第三款、第五
    款之約定，請求甲○○應就坐落系爭土地上之系爭房屋內如
    附圖所示編號Ｃ部分，面積十六點七一平方公尺遷出，將房
    屋返還丁○○；備位之訴依民法第七百六十七條、第八百二
    十一條之規定，請求乙○○應自系爭土地及系爭房屋內如附
    圖所示之Ａ部分面積十二點○三平方公尺遷出並拆除，並返
    還土地給丁○○及其他共有人，為有理由，應予准許。逾此
    所為之請求（減縮部分及確定部分除外），為無理由，應予
    駁回。原審就上開應准許部分為丁○○勝訴之判決，並為假
    執行之宣告，核無違誤，甲○○及乙○○仍執陳詞，就此部
    分指摘原判決不當，求予廢棄改判，為無理由，應予駁回。
    又原審就上開不應准許部分為丁○○敗訴之判決，且駁回其
    假執行之聲請，並無不合，丁○○仍執陳詞，就此部分指摘
    原判決不當，求予廢棄改判，為無理由，亦應駁回其上訴。
八、本案事證已臻明確，兩造其餘主張、陳述及所提之證據，經
    審酌後認與判決結果不生影響，爰不一一論述，附此敘明。
九、據上論結，本件兩造之上訴均為無理由，爰依民事訴訟法第
    四百四十九條第一項、第七十八條，判決如主文。
中　　華　　民　　國　　96　　年　　1 　　月　　23　　日
                    民事第十三庭
                        審判長法  官  陳昆煇
                              法  官  呂淑玲
                              法  官  陳駿璧
正本係照原本作成。
如不服本判決，應於收受送達後20日內向本院提出上訴書狀，其
未表明上訴理由者，應於提出上訴後20日內向本院補提理由書狀
（均須按他造當事人之人數附繕本）上訴時應提出委任律師或具
有律師資格之人之委任狀；委任有律師資格者，另應附具律師資
格證書及釋明委任人與受任人有民事訴訟法第466條之1第1項但
書或第2項（詳附註）所定關係之釋明文書影本。
中　　華　　民　　國　　96　　年　　1 　　月　　23　　日
　　　　　　　　　　　　　　　書記官  李佳樺
附註：
民事訴訟法第466條之1（第1項、第2項）：
對於第二審判決上訴，上訴人應委任律師為訴訟代理人。但上訴
人或其他法定代理人具有律師資格者，不在此限。
上訴人之配偶、三親等內之血親、二親等內之姻親，或上訴人為
法人、中央或地方機關時，其所屬專任人員具有律師資格並經法
院認為適當者，亦得為第三審訴訟代理人。
